【裁判字號】    88,上易,2976
【裁判日期】    890111
【裁判案由】    違反著作權法
【裁判全文】
臺灣高等法院臺中分院刑事判決                  八十八年度上易字第二九七六號
    上  訴  人  臺灣台中地方法院檢察署檢察官
    被      告  立勤股份有限公司
    被  告  兼
    代  表  人  丙○○
    右  被  告
    輔  佐  人  乙○○
右上訴人因被告等違反著作權法案件，不服台灣台中地方法院中華民國八十八年九月
二十三日第一審判決（民國八十八年度易字第二○九九號，起訴案號：台灣台中地方
法院檢察署民國八十八年度偵續字第二號），提起上訴，本院判決如左：
    主      文
上訴駁回。
    理      由
一、本案經本院審理結果，認第一審判決認被告立勤股份有限公司、丙○○等被訴違
    反著作權法之事實不能證明而諭知被告等均無罪，並無不當，應予維持，並引用
    第一審判決書記載之證據及理由（如附件）。
二、上訴人即檢察官（以下簡稱檢察官）在本院未提出其他不利於被告等之證據，其
    上訴意旨猶執前詞據以指摘原審判決不當，為無理由，應予駁回。
三、被告等均經合法傳喚，無正當之理由無故不到庭，爰不待渠等陳述，逕行判決，
    併此敘明。
四、據上論斷，應依刑事訴訟法第三百七十一條、第三百七十三條、第三百六十八條
    判決如主文。
本案經檢察官甲○○到庭執行職務。
中      華      民      國    八十九     年       一      月    十一    日
                                  臺灣高等法院臺中分院刑事第五庭
                                        審判長法  官  吳  重  政
                                              法  官  朱      樑
                                              法  官  李  寶  堂
右正本證明與原本無異。
不得上訴。
                                              書記官  蕭  玉  真
中      華      民      國    八十九     年      一       月     十二   日
                                                                        Ｈ
臺灣臺中地方法院刑事判決                        八十八年度易字第二九九號
    公  訴  人  台灣台中地方法院檢察署檢察官
  被      告  立勤股份有限公司
                        設台中縣潭子鄉○○路○段三四五號
    兼右代表人  丙○○  男  六十一歲（民國○○○年○月○○○日生）
                        住同右
                        身分證統一編號：Ｌ一0000000號
右列被告因違反著作權法案件，經檢察官提起公訴（八十八年度偵續字第二號），本
院判決如左：
    主  文
立勤股份有限公司、丙○○均無罪。
    理  由
一、公訴意旨略以：被告丙○○係址設台中縣潭子鄉○○路○段三四五號立勤股份有
    限公司（下稱立勤公司）之負責人，其明知立勤公司所經營之立勤大飯店於民國
    八十五年七月一日與豐盟視訊工程股份有限公司（下稱豐盟公司）所簽訂收看該
    公司提供之有線電視節目契約中，規定每月費用新台幣（下同）七百元，且節目
    僅限於行政辦公室或櫃台之特定人員觀賞，不得在公開場所播放或側錄，復知「
    偷情遊戲」國語影片之視聽著作財產權，原屬東鋒影視公司所享有，並於八十五
    年六月五日將其在台灣地區旅、賓館場所之「公開上映」權授予告訴人丁○○○
    有限公司，竟擅自於八十六年四月二十四日，在立勤大飯店內加裝混波器及強波
    器，將豐盟公司傳送至該飯店櫃檯之有線電視系統之單一訊號線路轉換為多條訊
    號，再私接至各飯店房間內，「公開上映」前揭偷情遊戲影片，供不特定之住宿
    或休息之客人觀賞，以此方法侵害告訴人之著作財產權。嗣於當日中午十二時五
    十五分許，告訴人派員前往拍照蒐證始查悉上情。因認被告丙○○涉犯著作權法
    第九十二條之罪嫌，而被告立勤公司亦應依同法第一百零一條第一項科處罰金云
    云。
二、按犯罪事實，應依證據認定之，無證據不得推定其犯罪事實，又不能證明被告犯
    罪者，應諭知無罪之判決，刑事訴訟法第一百五十四條、第三百零一條第一項分
    別定有明文；另事實之認定，應憑證據，如未能發現相當證據，或證據不足以證
    明，自不能以推測或擬制之方法，以為裁判基礎，最高法院四十年台上字第八六
    號判例參照。本件公訴人認被告二人涉犯前揭罪嫌，無非係以告訴人之指訴，及
    其提出之授權證明、現場蒐證紀錄、照片等為其依據，然訊之被告丙○○，固坦
    承其為立勤大飯店之負責人，惟否認有侵害告訴人著作財產權之行為，辯稱：立
    勤大飯店所在是一商業大樓，自七十二年開業以來，即架設電視天線主線，並拉
    分線至各樓層各房間內，當時每個房間均可收視三台無線電視節目，後來第四台
    興起節目較多，因生意競爭為滿足顧客需要，乃自八十一年間與豐盟公司訂立收
    看有線電視節目之契約，該公司雖僅將有線電纜線接到櫃檯，然因所接者為主線
    ，飯店各房間循著原來之線路即可收看有線電視之節目，伊並未於訂約後再加接
    任何線路，又伊為使電視畫面清晰才加裝強波器，但未加裝混波器等語。
三、經查，豐盟公司之節目部經理李湘耘證稱「一個家庭若有一部以上之電視要收看
    節目，我們會加裝分機的線，加收施工費，但每月的收視費都一樣，不會加收，
    ：：：有線電纜線路是屬類比訊號，它有自然的線性損失，為了增益其訊號，所
    以必須以放大器或強波器來加強，就像台電的變電器是一樣的，又混波器是屬於
    鎖碼的設備，鎖碼的頻道要透過混波器才能達到鎖碼的效果」（本院八十八年八
    月二十四日訊問筆錄），足徵強波器係在加強訊號功能，而混波器則僅有鎖碼功
    能；又被告丙○○提出豐盟公司收費後所交付之收據，有八十一年至八十五年的
    共八張，上面均載有客戶係「立勤飯店」諸字，此有該些收據附卷可稽，顯見立
    勤大飯店早在八十一年間即與豐盟公司訂約收看有線電視節目；再電視為飯店房
    間內之基本設備，為眾所週知之事實，被告於七十二年開始營業時，應已將各房
    間收看電視之管路備齊，迄八十一年開始收看有線電視節目時，其飯店各房間接
    收有線電視節目之管線亦已存在，而該些收看有線電視節目之管線，到底是被告
    丙○○於訂約收看有線電視節目後才私自加接，或如其所言係利用原來收看三台
    無線電視節目之管線，公訴人並無進一步舉證說明，卻擅言被告丙○○於八十五
    年四月二十四日自行加裝器材使單一訊號轉換為多條訊號，至起訴書所舉之強波
    器及混波器，依李湘耘前揭所述，並無使單一訊號轉換為多條訊號之功能。
四、次按，所謂「公開上映」係指以單一或多數視聽機或其他傳送影像之分法，於同
    一時間向現場或現場以外一定場所之公眾傳達著作內容；而「公開播送」則指基
    於公眾接收訊息為目的，以有線電、無線電或其他器材，藉聲音或影像向公眾傳
    達著作內容。著作權法第三條第八款、第七款定有明文。故旅館業者利用有線電
    視系統將節目接至旅館房間播送，若中途並無將節目予以「轉錄」後，再以單一
    或多數視聽或其他傳送影像之方法向公眾傳達節目者，應無「重製」及「公開上
    映」之問題，而屬「公開播送」之行為；惟「公共場所電視機所接收之節目係來
    自有線播送系統業者藉其播送系統自行播送之節目或該系統業者藉其播送系統所
    播送無線或衛星電視台之節目，而公共場所於有線播送系統業者傳送途中並未再
    設接收器材接收其訊號予以傳送者，縱其設有加強傳送訊號之器材或設備，但由
    於公共場所電視機之節目係有線播送系統業者播送之結果，該等公共場所並無公
    開播送之行為」，此有內政部八十五年七月二日台（85）內著會發字第八五一○
    六六八號函影本存卷足參，是被告縱有自行拉線使飯店內各房間與櫃檯同步收看
    有線電視節目而無重製後再放映之行為，亦屬公開播送而非公開上映，況被告與
    豐盟公司訂約後，是否有再拉線之行為，尚無法證明，詳如前述，而其加裝強波
    器之行為，依前揭內政部函釋，亦無影響飯店內各房間有線電視節目係由豐盟公
    司直接播送之事實，是被告所為並未侵害告訴人之「公開上映」權甚明。
五、起訴書雖節錄被告丙○○在偵查中曾稱「如客人要看，我們直接轉播」、「
    有來邀，但我們沒有和九太公司簽約，剛開始接到櫃檯看，後來接線後可通往房
    間，全部都可看」、「因客人要求看第四台的多，我們直接由豐盟公司接線過
    來，只加裝轉播器接到各房間讓客人看，每月費用只有五百元」等語，然質諸被
    告丙○○，則答稱其有無說過該些話已無印象，筆錄果如是記載，應係檢察官誤
    解其意（本院八十八年九月十四日審判筆錄），而核諸該些筆錄，第一句下面尚
    有「沒有錄起來再看，如果進來是鎖碼的就是鎖碼的，不是鎖碼就不是鎖碼」，
    第二句下面尚有「我們房間不多，不用再加裝任何就可看了」，第三句後面尚有
    「我們沒有那個（轉錄）設備，只接豐盟線路過來就可以」，此有各該筆錄在卷
    可考，綜合其整體意思，被告當時所述與在本院所主張應無兩樣，均為豐盟公司
    接完線後，透過其飯店自身之線路即可收看有線電視節目，故非能僅憑所節錄不
    完整之敘述，即認被告有自行將單一訊號轉接為多數訊號之行為。又被告丙○○
    雖然每月僅繳費七百元，但依李湘耘前載「不會因收看電視機之數量增加而加收
    費用」之說詞，亦非能以繳費之多寡，以斷其有無違反著作權法之規定，更非能
    僅因被告丙○○違背有線電視節目僅限於行政辦公室或櫃台之特定人員方可觀賞
    之約定，而遽論其有私接或加裝接收傳送設備之行為。綜上所述，認被告所辯洵
    堪憑採。此外，復查無任何積極證據足資證明被告有何公訴人所指之行為，依右
    揭條文規定，自應為被告二人無罪之諭知。
據上論斷，應依刑事訴訟法第三百零一條第一項，判決如主文。
中      華      民      國    八十八    年      九      月    二十三    日
                                     臺灣台中地方法院刑事第三庭
                                          法  官   李  秋  娟
右正本證明與原本無異。
如不服本判決，應於判決送達後十日內向本院提出上訴狀，上訴於臺灣高等法院臺中
分院( 須附繕本 )。
                                          書記官
中      華      民      國    八十八    年      九      月    二十七    日


司法院資訊處製作；財團法人民間司法改革基金會備份。
